【裁判字號】    89,訴,102
【裁判日期】    900104
【裁判案由】    毒品危害防制條例
【裁判全文】
臺灣士林地方法院刑事判決                          八十九年度訴字第一○二號
    公  訴  人  臺灣士林地方法院檢察署檢察官
    被      告  乙○○
    指定辯護人  本院公設辯護人  林龍輝
右列被告因違反毒品危害防制條例案件，經檢察官提起公訴（八十九年度偵字第一二
六○號），本院判決如左：
    主  文
乙○○連續幫助施用第二級毒品，累犯，處有期徒刑柒月。
    事  實
一、乙○○前曾有傷害、違反藥事法及多次違反麻醉藥品管理條例之前科紀錄，最近
    一次於民國八十五年間因違反麻醉藥品管理條例案件，經臺灣臺北地方法院以八
    十五年度易字第六四二九號判處有期徒刑八月確定；復於八十六年間因違反麻醉
    藥品管理條例案件，經臺灣板橋地方法院以八十六年度易字第五九五六號判處有
    期徒刑十月，接續執行至八十七年三月五日假釋，刑期至同年十一月十八日縮刑
    期滿執行完畢。詎仍不知悔改，基於幫助甲○○施用第二級毒品安非他命之概括
    犯意，於八十八年十二月初某日起，迄八十九年一月中旬止，連續三次由甲○○
    分別出資新台幣（下同）二萬元、五千元、三千元不等，請乙○○代向姓名年籍
    不詳綽號「大頭」之成年男子買入安非他命（一公克價值均約一千元），再如數
    於臺北市○○路、興隆路一帶及西寧北路四九號「彰化旅社」五○一室等地轉交
    給甲○○（所涉施用第二級毒品安非他命犯行，經本院裁定送觀察、勒戒後，因
    無繼續施用毒品之傾向，業經檢察官另案為不起訴處分確定）施用。嗣於同年一
    月二十四日凌晨零時二十分許，為警在上址「彰化旅社」五○一室查獲甲○○施
    用毒品情事，因而獲悉上情，並循線於同日上午七時許，伺乙○○前往上址時將
    之逮捕，並扣得塑膠袋九十一個。
二、案經臺北市政府警察局大同分局報請臺灣士林地方法院檢察署檢察官偵查起訴。
    理  由
一、訊據被告乙○○對於上開幫助甲○○購買安非他命施用之事實坦承不諱，核與證
    人甲○○結證情節大致相符，雖然被告與證人甲○○就購買安非他命之時間、次
    數，在供述上有些許出入，此當係因時間經過太久，致使被告及證人甲○○對確
    切時、地產生記憶模糊之情形，但此部分出入不影響基本構成要件事實之認定。
    又證人甲○○於警訊、偵審中雖均證稱係向被告購買安非他命云云，惟對於被告
    是否從中賺取差價，始終證稱不知情（參見本院八十九年三月三十日訊問筆錄、
    同年十二月二十一日審理筆錄）等語，衡以其對於購買安非他命之時間、地點、
    次數、金額及過程，屢次證言均有歧異，顯然不一致，經比對被告之辯解後，足
    徵被告所辯情節始終一貫，與證人甲○○之證詞亦大致符合，在無其他積極證據
    證明被告確有營利之行為下，應認被告是在未獲利益，且沒有取得安非他命所有
    權之意思，單純代為購買而轉手予買主即證人甲○○，是其所為應屬代甲○○購
    買安非他命以助其施用安非他命之幫助施用行為，並非販賣。而代為購買即所謂
    調貨次數，證人甲○○原稱三次，嗣改稱五、六次，並稱所謂三次，係指最後一
    次分三次給貨（參見本院八十九年十二月二十一日審理筆錄）等語，然亦稱其中
    有幾次係被告直接將安非他命交予伊（此部分縱或屬實，應另構成轉讓第二級毒
    品罪），綜合二人供詞，應以被告之供述較為可靠，即以三次為可採。又扣案塑
    膠袋九十一個，被告辯稱係供裝行動電話零件、螺絲所用，雖然並未查獲相關零
    件，惟塑膠袋用途極廣，乃眾所周知，無法據此即認係被告用以分裝毒品。至起
    訴書所認被告以每六公克五千元代價購買安非他命後，先抽取一公克，剩餘五公
    克仍以五千元價格售予甲○○等情，訊之被告則堅決否認其情，辯稱當時係拿了
    六包，每包淨重約○‧八公克，總重約五公克，製作筆錄之員警以為是六公克，
    就如此製作警訊筆錄，伊否認有該自白之事實等語。按司法警察官或司法警察詢
    問犯罪嫌疑人，除有急迫情況且經記明筆錄者外，應全程連續錄音；必要時，並
    應全程連續錄影。又筆錄內所載之被告陳述與錄音或錄影之內容不符者，除有急
    迫情況且經記明筆錄而未錄音、錄影之情形外，其不符部分，不得做為證據。刑
    事訴訟法第一百條之一第一項、第二項、第一百條之二定有明文。本院遍查全卷
    證物並無該警訊之錄音帶，經向偵辦本案之臺北市政府警察局大同分局函調警訊
    錄音帶，該分局函覆稱：「‧‧‧經詢製作筆錄警員陳國勳指稱：訊問被告乙○
    ○筆錄當時並未製作警訊錄音帶，‧‧‧」等語，此有該分局八十九年三月八日
    北市警同分刑字第八九六○七六四八○○號函在卷可稽，則被告該次警訊筆錄（
    八十九年一月二十四日）既未經合法錄音，亦無急迫無法錄音經記明筆錄情形，
    核與前揭法條之規定顯有違背，而無證據能力，公訴人以之為被告論罪之證據，
    於法未合。是被告前揭犯罪事實，事證明確，洵堪認定，應依法論科。
二、核被告所為，係犯刑法第三十條第一項、毒品危害防制條例第十條第二項之幫助
    施用第二級毒品罪。其交付第二級毒品安非他命予甲○○前之持有行為，應為幫
    助施用之高度行為所吸收，不另論罪。公訴人雖認被告係犯毒品危害防制條例第
    四條第二項之販賣第二級毒品罪，然依前所述，既無證據證明被告從中圖得利益
    ，又無法證明是在取得毒品所有權後，再轉讓給證人甲○○，依現存證據僅能證
    明其是代為購買而已，公訴人上開指訴，尚有未洽，惟起訴之基本社會事實相同
    ，爰依法變更起訴法條，併此敘明。被告本於幫助之意思而實施施用第二級毒品
    構成要件以外之行為，為刑法第三十條第一項之幫助犯，應依同條第二項之規定
    減輕其刑。又其先後三次犯行，時間緊接，方法相同，觸犯構成要件相同之罪，
    顯係基於概括犯意為之，為連續犯，依刑法第五十六條之規定，以一罪論，並加
    重其刑。又查被告素行不良，曾有事實欄所列前案經判處有期徒刑確定及執行完
    畢情形，此有臺灣高等法院被告全國前案紀錄表、臺灣高等法院檢察署前案紀錄
    簡覆表各一份附卷可按，其於五年以內再犯本件最重本刑為有期徒刑以上之罪，
    為累犯，應依刑法第四十七條之規定加重其刑。以上三項刑之加重減輕，應依刑
    法第七十一條之規定，先遞加重其刑後減輕之。爰審酌被告之素行及其犯罪動機
    、幫助他人購買安非他命施用，造成毒品氾濫，所生危害甚鉅及犯罪後尚能坦承
    犯行，態度良好等一切情狀，量處如主文所示之刑。
三、至扣案塑膠袋九十一個，雖為被告所有，但乏證據證明供前揭犯罪之用，已如前
    述，又非違禁物，爰不為沒收之諭知。
四、另證人甲○○於審理中證稱：尚有數次係被告手頭上有貨，直接將安非他命交予
    伊等語，如所述屬實，則此部分另觸犯毒品危害防制條例第八條第二項之轉讓第
    二級毒品罪，與本件並無事實上或裁判上一罪關係，而檢察官對此部分亦未起訴
    ，本院自不得併予審究，應由檢察官另行偵辦。
據上論斷，應依刑事訴訟法第二百九十九條第一項前段、第三百條，毒品危害防制條
例第十條第二項，刑法第十一條前段、第五十六條、第四十七條、第三十條第一、二
項，判決如主文。
本案經檢察官陳傳宗到庭執行職務
中      華      民      國    九十      年      一      月      四      日
                                  臺灣士林地方法院刑事第二庭
                                          法  官  李  昆  霖
右正本證明與原本無異。
如不服本判決，應於判決送達後十日內，向本院提出上訴狀。
                                          書記官  陳  佳  伶
中      華      民      國    九十      年      一      月      九      日
附錄本案論罪科刑法條全文
毒品危害防制條例第十條第二項
施用第二級毒品者，處三年以下有期徒刑。


司法院資訊處製作；財團法人民間司法改革基金會備份。
